臺灣彰化地方法院刑事判決　　　　　　　　　　　　　九十一年度易緝字第五七號
　　公　訴　人　臺灣彰化地方法院檢察署檢察官
　　被　　　告　甲○○
右列被告因詐欺案件，經檢察官提起公訴（八十九年度偵字第八一九三號），本院判
決如左：
        主  文
甲○○無罪。
        理  由
一、公訴意旨略以：被告甲○○係土雞批發商，明知其於民國八十九年五月間即已陷
    於無償債能力之嚴重狀態，且其所有付款銀行：彰化市第一信用合作社、帳號：
    二一─0000000號支票帳戶已陸續退票之情形，並於同年六月三十日經公
    告拒絕往來，竟基於為自己不法所有之意圖，於八十九年八月十四日（農曆七月
    十五日中元節）隱瞞上情而向告訴人乙○○購買價值新臺幣（下同）五十萬元之
    土雞，致告訴人陷於錯誤而依約定數量交付土雞，並於農曆八月初某日辦理結帳
    時，交付前開已遭拒絕往來之彰化市第一信用合作社帳戶支票三紙（票號分別為
    ＣＡ0000000號、ＣＡ0000000號、ＣＡ0000000號、發票
    日分別係八十九年十月四日、八十九年十月十二日及八十九年十月十八日、票面
    金額各為十五萬元、十五萬元及二十萬元）與告訴人，因上開支票屆期提示未獲
    兌現告訴人始知受騙，因認被告涉犯刑法第三百三十九條第一項之詐欺取財罪。
二、按犯罪事實應依證據認定之，無證據不得推定其犯罪事實，刑事訴訟法第一百五
    十四條定有明文；而認定不利於被告之事實，須依積極證據，苟積極證據不足為
    不利於被告事實之認定時，即應為有利被告之認定，更不必有何有利之證據，又
    告訴人之指訴係以使被告受刑事訴追為目的，是其陳述是否與事實相符，仍應調
    查其他證據以資審認，最高法院三十年上字第八一六號、五十二年臺上字第一三
    ００號著有判例可資參照；復按刑法第三百三十九條第一項之詐欺罪之成立，以
    意圖為自己或第三人不法所有，以詐術使人將本人或第三人之物交付為其要件，
    又所謂以詐術使人交付，必須被詐欺人因其詐術而陷於錯誤，若其所用方法，不
    能認為詐術，亦不致使人陷於錯誤，即不構成該罪，最高法院四十六年臺上字第
    二六０號判例可資參照；再民事債務人於債之關係成立後，其有未依約定本旨履
    行者，在社會一般交易經驗上常見之原因非一，舉凡因不可歸責自己之事由而不
    能給付，或因合法主張抗辯而拒絕給付，甚至在負債之後另起惡意遲延給付，皆
    有可能，非可盡予推定為自始無意給付，而係以詐術使人陷於錯誤完成交易之財
    產犯罪一端。
三、公訴人認被告涉有上開罪嫌，無非係以告訴人乙○○之指訴及被告所有前開彰化
    市第一信用合作社支票帳戶之支存對帳單、退票及拒絕往來紀錄為其論據。惟訊
    據被告堅決否認涉有何詐欺犯行，辯稱：伊與告訴人交易數年，均按時支付貨款
    ，八十九年八月間向告訴人購買土雞時，告訴人已知其上開支票帳戶經公告拒絕
    往來，然因其仍得指定支票兌現，告訴人願意支持伊，才收受其所有上開支票，
    伊係遭他人倒款，始暫無力償還，並無詐欺之意等語。
四、本院查：被告於八十九年八月間向告訴人購買土雞之前，與告訴人交易已有二、
    三年之期間，被告之前均按時支付貨款等情，業據告訴人乙○○於本院訊問時到
    庭陳述明確。又雖告訴人否認於八十九年農曆八月初收受被告如附表所示之支票
    時，知悉被告之支票已拒絕往來一情，然被告所有前開彰化市第一信用合作社帳
    號：二一─0000000號支票帳戶，固自八十九年五月間起開始有退票紀錄
    ，並於八十九年六月三十日經公告拒絕往來，惟該支票帳戶自八十九年六月二十
    八起至八十九年九月二日止，仍有十二張支票經申請兌付，金額總計高達一百七
    十五萬多元，有彰化市第一信用合作社八十九年十一月二十四日彰一信合字第五
    一三號函附之對帳單、退票紀錄資料在卷可稽；復衡以告訴人曾於被告上開支票
    帳戶經公告拒絕往來後之八十九年八月間，猶同意被告以其名義向嘉新食化公司
    訂購土雞二次（此業據證人即嘉新食化公司業務人員林境瑞於偵訊時證述屬實）
    ，堪認被告辯稱告訴人乙○○與其交易往來數年，八十九年八月間，告訴人雖知
    其前開支票帳戶業經公告為拒絕往來戶，然因伊尚得以指定支票兌現，告訴人為
    支持伊乃收受其前開支票，伊係遭他人倒款，乃暫無力支付貨款，並無詐欺之意
    等語，並非虛妄，堪以採信。再被告事後業與告訴人達成和解，並先行支付十三
    萬元與告訴人，有和解書一份在卷可稽，益徵被告辯稱無為自己不法所有之詐欺
    意圖一語為真。此外，復查無其他積極確切之證據，足資證明被告有何公訴人起
    訴事實所載之詐欺取財犯行，不能證明被告犯罪，揆諸前揭說明，自應諭知被告
    無罪之判決，以免冤抑。
據上論斷，應依刑事訴訟法第三百零一條第一項，判決如主文。
本案經檢察官黃淑媛到庭執行職務
中      華      民      國    九十一    年     十一     月     十五     日
                                臺灣彰化地方法院刑事第三庭
                                    法      官  李  雅  俐
右正本證明與原本無異。
如不服本判決，應於判決送達後十日內，向本院提出上訴狀（應附繕本），上訴於臺
灣高等法院臺中分院。
告訴人或被害人對於判決如有不服具備理由請求檢察官上訴者，其上訴期間之計算係
以檢察官收受判決正本之日期為準。
                                    法院書記官  陳  佳  宏
中      華      民      國    九十一    年     十一     月   二十二     日
